【裁判字號】    96,訴,1150
【裁判日期】    970314
【裁判案由】    違反藥事法
【裁判全文】
臺灣士林地方法院刑事判決              96年度訴字第1150號
公  訴  人  臺灣士林地方法院檢察署檢察官
被      告  甲○○
上列被告因違反藥事法案件，經檢察官提起公訴（96年度偵字第
11350號），被告就被訴事實為有罪之陳述，經本院合議庭裁定
由受命法官獨任進行簡式審判程序，本院判決如下：
    主  文
甲○○連續明知為偽藥而販賣，處有期徒刑壹年，減為有期徒刑
陸月，扣案之偽藥伍拾包沒收；又明知為偽藥而販賣，處有期徒
刑肆月，減為有期徒刑貳月，扣案之偽藥伍拾包沒收；又明知為
偽藥而販賣，處有期徒刑肆月，減為有期徒刑貳月，扣案之偽藥
伍拾包沒收。應執行有期徒刑捌月，緩刑肆年。並於本案判決確
定後陸個月內，向公庫支付新台幣伍拾萬元。扣案之偽藥伍拾包
沒收。
    事  實
一、甲○○以駕駛計程車為業，明知許正忠（另經法院判處有期
    徒刑1 年，緩刑3 年確定）所販賣之減肥藥外包裝未刊載廠
    商名稱、許可證字號、主要成分、主治效能、副作用及禁忌
    等事項，顯係未經核准擅自製造之偽藥，竟為牟利，基於概
    括之犯意，自民國91年間起，向許正忠以每包80粒，新臺幣
    （下同）1300元之代價購入後，連續利用在臺北縣、市開計
    程車搭載客人之機會，以每包1,500 元之價格推銷販賣上開
    偽藥予乘客，其中陳素卿（經法院判處應執行有期徒刑1 年
    ，尚未確定）於使用上開減肥藥後覺得效果不錯，即以每包
    1500元之價格向甲○○進貨，自91年6 月間起至95年6 月30
    日止，多次以每包2500元至3200元之價格販售予不特定人。
    嗣許正忠於95年3 月10日為警查獲後，甲○○乃轉向真實姓
    名年籍不詳之許姓成年男子以每包80粒，新臺幣1300元價格
    購入同樣外包裝未刊載廠商名稱、許可證字號、主要成分、
    主治效能、副作用及禁忌等事項之偽藥，甲○○連續自91年
    間起至95年6 月30日止，多次以減肥藥之名義利用前開方式
    推銷販賣予乘客牟利。另於95年8 月間某日及9 月間某日，
    甲○○復另行基於販賣偽藥之犯意，以前開方式，在台北市
    其所駕之計程車上販賣偽藥予不詳姓名之人各1 次。嗣臺灣
    高雄地方法院檢察署檢察官偵辦黃雅燕涉嫌轉讓偽藥循線查
    獲陳素卿涉嫌販賣偽藥，經陳素卿供出貨源係來自甲○○，
    而於95年9 月21日經警持搜索票在甲○○位於臺北縣淡水鎮
    ○○街190 號12樓之8 居住處查獲，扣得上揭尚未出售之偽
    藥50包。
二、案經高雄市政府警察局移送臺灣高雄地方法院檢察署呈由臺
    灣高等法院檢察署檢察長令轉臺灣士林地方法院檢察署檢察
    官偵查起訴。
    理  由
一、本件被告甲○○所犯藥事法第83條第1 項之罪，非死刑、無
    期徒刑或最輕本刑有期徒刑三年以上之罪，亦非高等法院管
    轄第一審案件，且於準備程序進行中，被告先就被訴事實為
    有罪之陳述，經告知被告簡式審判程序之旨，並聽取檢察官
    、被告之意見後，本院合議庭裁定由受命法官進行簡式審判
    程序，是本件之證據調查，依刑事訴訟法第273 條之2 規定
    ，不受同法第159 條第1 項、第161 條之2 、第161 條之3
    、第163 條之1 及第164 條至第170 條規定之限制，核先敘
    明。
二、上揭犯罪事實，業據被告甲○○於本院審理時坦承不諱，核
    與證人陳素卿於警詢及偵查證稱：其所販售之減肥藥係向被
    告以每包80粒1500元之價格購入，以每包2500元至3200元之
    價格販售上開減肥藥等語相符（見警詢卷、台灣高雄地方法
    院檢察署95年度偵字第26736 號偵查卷第36至39頁、台灣士
    林地方法院檢察署96年度偵字第11350 號偵查卷第4 至5 頁
    ），並有被告被查扣之偽藥50包及陳素卿被查扣之上揭減肥
    藥之外包裝照片在卷可佐（參警詢卷），而被告與陳素卿被
    查扣之減肥藥經送驗後確檢出Caffeine西藥成份，證人陳素
    卿販賣予黃雅燕之減肥藥經送驗後確檢出含有安非他命前驅
    藥Clobenzorex 成分等情，亦有行政院衛生署管制藥品管理
    局95年5 月22日管檢字第0950004763號、95年5 月24日管檢
    字第0960004921號、95年7 月3 日管檢字第0950006444號鑑
    定書各1 份在卷可憑（見台灣高雄地方法院檢察署95年度偵
    字第26736 號偵查卷第189 、286 頁、同署95度毒偵字第
    2768號偵查卷第26頁）。且細繹被告及陳素卿被查扣之上揭
    減肥偽藥之外包裝照片以觀，上揭減肥偽藥之外包裝並未刊
    載任何成藥應記載之事項，一般人由其外觀即可知悉該藥品
    未經衛生署許可製造，係偽藥，足見被告應知甚詳。再被告
    之下手陳素卿、被告之上手許正忠所涉違反藥事法案件，亦
    分經台灣高雄地方法院以96年度訴字第3540號、台灣臺中地
    方法院以95年度訴字第3908號判決渠等有罪等情，亦有前開
    判決書附卷可佐（見台灣士林地方法院檢察署96年度偵字第
    1135 0號偵查卷第14至17頁、第22至24頁）。至起訴書雖認
    被告係自91年6 月間起至95年9 月4 日止涉有販賣偽藥犯行
    ，惟公訴人並未就被告自刑法新法實施（即95年7 月1 日）
    以後之犯行次數為何予以載明，是本院乃從有利於被告之認
    定，認定被告於新法實施後涉犯次數為兩次之犯行，附此敘
    明。綜上足徵被告之自白與事實相符，本案事證明確，被告
    之犯行洵堪認定。
三、按行為後法律有變更者，適用行為時之法律。但行為後之法
    律有利於行為人者，適用最有利於行為人之法律，刑法第2
    條第1 項定有明文。另於比較時應就罪刑有關之共犯、未遂
    犯、想像競合犯、牽連犯、連續犯、結合犯，以及累犯加重
    、自首減輕暨其他法定加減原因（如身分加減）與加減比例
    等一切情形，本於統一性及整體性原則，綜其全部罪刑之結
    果而為比較（最高法院95年5 月23日第8 次刑事庭會議決議
    內容參照）。查被告於95年6 月30日（含當日）以前之犯行
    ，於被告行為後，如附表所示之法律業經變更，並於95 年7
    月1 日施行，玆經比較結果，裁判時法並未較為有利，從而
    ，應依刑法第2 條第1 項前段規定，適用行為時法，併此敘
    明。
四、核被告甲○○所為，係犯藥事法第83條第1 項之明知為偽藥
    而販賣罪。被告於95年6 月30日（含當日）以前之多次販賣
    偽藥犯行，時間緊接，方法相同，所犯復為構成要件相同之
    罪名，顯係基於概括犯意反覆為之，應依行為時刑法第56條
    連續犯規定論以一罪，並依法加重其刑。另被告於95年7 月
    1 日以後所為2 次販賣偽藥犯行，犯意各別，行為互殊，應
    分論併罰。公訴人認被告於新刑法實施後所為之犯行係屬連
    續犯，尚有誤會。爰審酌被告為牟私利，竟販賣未經核准擅
    自製造之藥品給他人，造成危害他人身體健康之風險，且時
    間長達4 年，所獲利益非微，然念其前無犯罪前科紀錄，有
    臺灣高等法院被告前案紀錄表1 份在卷可按，素行良好，犯
    後已知錯坦承全部犯行，並深表悔意，態度良好，分別量處
    如主文所示之刑。又查被告犯罪行為時間，均係在96年4 月
    24 日 以前，核均符中華民國96年罪犯減刑條例第2 條第1
    項第3 款規定，應減其宣告刑二分之一如主文所示，並定其
    應執行之刑。
五、末按被告甲○○於95年6 月30日前之犯行行為後，刑法有關
    緩刑之規定雖亦經修正，惟緩刑之規定，並非關於行為可罰
    性之刑罰法律規範，而係屬刑之執行規範，應無刑法第2 條
    第1 項之適用，故犯罪在新法施行前，於修正後刑法施行後
    裁判，關於緩刑之宣告，自應適用修正後刑法第74條之規定
    ，此有最高法院95年度第8 次刑事庭會議紀錄可考。查被告
    未曾因故意犯罪受有期徒刑以上刑之宣告，此有臺灣高等法
    院被告前案紀錄表1 份在卷可稽，此次被告因一時失慮偶罹
    刑典，事後已坦承犯行，其深具悔意，經此教訓，應知所警
    惕而無再犯之虞，公訴檢察官亦同意給予被告緩刑，本院因
    認所宣告之刑，以暫不執行為適當，爰依新修正刑法第74條
    第1 項第1 款之規定宣告緩刑4 年，以啟自新，並依刑法第
    74 條 第2 項第4 款規定，諭知應於本案判決確定後6 個月
    內，捐款新台幣50萬元予公庫（依刑法第74條第4 項，得為
    民事強制執行名義；且依刑法第75條之1 第1 項第4 款規定
    ，違反上開捐款之負擔情節重大，足認原宣告之緩刑難收其
    預期效果，而有執行刑罰之必要者，得撤銷緩刑之宣告）。
六、扣案偽藥50包，為被告所有，且係供被告本件犯罪所用之物
    ，業據被告於本院審理時供承在卷，爰依刑法第38條第1 項
    第2 款規定予以宣告沒收。至其餘扣案0000000000號、0000
    000000號行動電話各1 支，並無證據證明係供被告犯罪所用
    之物，爰不予宣告沒收，附此敘明。
據上論斷，應依刑事訴訟法第273 之1 第1 項、第299 條第1項
前段，藥事法第83條第1 項、刑法第11條前段、第2 條第1 項前
段、修正前第56條、第38條第1 項第2 款、修正前第51條第5 款
、刑法第74條第1 項第1 款、第2 項第4 款，中華民國96年罪犯
減刑條例第2 條第1 項第3 款、第7 條，判決如主文。
本案經檢察官洪三峰到庭執行職務。
中    華    民    國    97    年    3     月    14    日
                  刑事第二庭法  官  王俊雄
以上正本證明與原本無異。
如不服本判決，應於收受送達後10日內向本院提出上訴書狀，其
未敘述上訴理由者，應於上訴期間屆滿後20日內向本院補提理由
書狀（均須按他造當事人之人數附繕本）。
                            書記官  柳瑞宗
中    華    民    國    97    年    3     月    14    日
附表：
┌──┬───────┬───────┬───────┬────┐
│比較│行為時法（95年│裁判時法（95年│比較結果      │備註    │
│內容│7 月1 日前之刑│7 月1 日生效之│              │        │
│    │罰法律）      │刑罰法律）    │              │        │
├──┼───────┼───────┼───────┼────┤
│連續│刑法第56條：連│已刪除。      │依行為時法以一│        │
│犯  │續數行為而犯同│              │罪論，但得加重│        │
│    │一之罪名者，以│              │其刑至二分之一│        │
│    │一罪論。但得加│              │，而依裁判時法│        │
│    │重其刑至二分之│              │則應數罪併罰。│        │
│    │一            │              │比較結果以行為│        │
│    │              │              │時法較有利於被│        │
│    │              │              │告。          │        │
├──┼───────┼───────┼───────┼────┤
│刑法│罰金：（銀元）│罰金：新臺幣10│裁判時法罰金刑│        │
│第33│1 元以上。    │00元以上，以百│之最低度刑提高│        │
│條第│              │元計算之。    │為新臺幣1000元│        │
│5 款│              │              │。是以行為時法│        │
│    │              │              │較有利於被告。│        │
├──┼───────┼───────┼───────┼────┤
│定應│51條第5 款：宣│51條第5 款：宣│以行為時法較有│        │
│執行│告多數有期徒刑│告多數有期徒刑│利於被告。    │        │
│刑  │者，於各刑中之│者，於各刑中之│              │        │
│    │最長期以上，各│最長期以上，各│              │        │
│    │刑合併之刑期以│刑合併之刑期以│              │        │
│    │下，定其刑期。│下，定其刑期。│              │        │
│    │但不得逾20年  │但不得逾30年。│              │        │
├──┴───────┴───────┴───────┴────┤
│比較結果：                                                    │
│裁判時法並未較有利於被告。從而，應依刑法第2 條第1 項前段規定，│
│適用行為時之法律。                                            │
└───────────────────────────────┘
附錄本件判決論罪科刑法條：
藥事法第83條第1項：
明知為偽藥或禁藥，而販賣、供應、調劑、運送、寄藏、牙保、
轉讓或意圖販賣而陳列者，處7 年以下有期徒刑，得併科新臺幣
5 百萬元以下罰金。


司法院資訊處製作；財團法人民間司法改革基金會備份。
